【裁判字號】    97,簡上,267
【裁判日期】    971111
【裁判案由】    損害賠償
【裁判全文】
臺灣臺北地方法院民事判決             97年度簡上字第267號
上  訴  人  甲○○
被上訴人    乙○○
上列當事人間請求損害賠償事件，上訴人對於中華民國97年3 月
14日本院新店簡易庭96年度店簡字第2928號第一審判決提起上訴
，本院於97年10月29日言詞辯論終結，判決如下：
    主      文
原判決除確定部分外，關於命上訴人給付超過新臺幣伍萬零肆佰
捌拾元部分，及該部份假執行之宣告暨訴訟費用之裁判均廢棄。
上開廢棄部分，被上訴人在第一審之訴駁回。
其餘上訴駁回。
第一、二審訴訟費用，除確定部分外，由上訴人負擔百分之二十
五，餘由被上訴人負擔。
    事實及理由
一、被上訴人起訴主張：
    上訴人於民國94年12月24日中午12時許，在台北市○○區○
    ○路4段246號前，徒手推打拉扯被上訴人，致被上訴人受有
    頭部挫傷及左手外傷之傷害，並搶下被上訴人所持之行動電
    話摔在地上，造成上開行動電話毀損，因而請求醫療費用新
    臺幣（下同）1599元、看護費3萬元、精神慰撫金16萬3401
    元及行動電話損害費5000元。並聲明：上訴人應給付被上訴
    人20萬元。
二、上訴人則以：伊沒有打被上訴人，有發生拉扯，是被上訴人
    主動打伊，沒有理由要賠償，行動電話毀損部分被上訴人亦
    未舉證，不能確定損害金額等語，資為抗辯。
三、原審判命上訴人應給付被上訴人5萬1599元，而駁回其餘之
    請求，並依職權宣告假執行及供擔保免為假執行。被上訴人
    就原審駁回其餘之訴部分未聲明上訴，該部分業已確定，上
    訴人就應給付5萬1599元部分則不服提起本件上訴，於本院
    聲明：（一）原判決不利上訴人部分廢棄；（二）上開廢棄
    部分，駁回被上訴人在第一審之訴。被上訴人答辯聲明：駁
    回上訴。
四、經查：被上訴人起訴主張之事實，有台北市立萬芳醫院94年
    12月14日診斷證明書為證（臺灣臺北地方法院檢察署95年度
    偵字第1574號卷第15頁），上訴人於偵查中及本院刑事庭審
    理中亦坦承有與被上訴人拉扯推打，並稱被上訴人之傷勢應
    係拉扯造成（同上偵卷第23、24頁、本院95年度簡字第600
    號刑事卷第13頁），顯見當時兩造已有肢體衝突。再查，被
    上訴人之驗傷日期與上述傷害日期相符，堪認被上訴人身體
    所受前揭傷害應係上訴人出手毆打所造成，且上開事實，業
    經本院刑事庭判決上訴人傷害有罪確定，復有本院95年度簡
    字第600號刑事判決在卷可稽，並經本院調閱該案卷宗查核
    屬實，被上訴人主張受上訴人毆打成傷，自堪信為真實。是
    本件爭點為：被上訴人請求上訴人賠償醫療費1599元、慰撫
    金5萬元，有無理由？
（一）按當事人主張有利於己之事實者，就其事實有舉證之責任
      ，民事訴訟法第277條前段定有明文；次按因故意或過失
      ，不法侵害他人權利者，負損害賠償責任；不法侵害他人
      之身體或健康者，對於被害人因此喪失或減少勞動能力，
      或增加生活上之需要時，應負損害賠償責任；又不法侵害
      他人之身體、健康、名譽、自由、信用、隱私、貞操，或
      不法侵害其他人格法益而情節重大者，被害人雖非財產上
      損害，亦得請求賠償相當之金額，民法第184條第1項前段
      、第193條第1項、第195條第1項分別定有明文。而所謂「
      相當之金額」，應斟酌雙方身分資力與加害程度，及其他
      各種情形予以核定，最高法院51年台上字第223號判例意
      旨可參。
（二）關於醫療費用1599元部分：本件被上訴人主張因遭上訴人
      歐傷而於當日至醫院就醫，共計受有醫療費用1599元之損
      害，惟查，上開費用中被上訴人實際支出醫療費用合計僅
      480元，係屬醫療上所必需，固應准許，至1119元則係全
      民健保費用總額，並非被上訴人所自負之費用，有醫療費
      用收據在卷可稽（見原審卷第47頁），故被上訴人請求醫
      療費用逾480元數額部分，為無理由不應准許，原審認此
      部分亦應准許，殊有未洽。
（三）關於非財產上之損害部分：查本件上訴人未顧慮被上訴人
      已年屆73歲（21年5月29日生），無端傷害被上訴人，被
      上訴人所受頭部挫傷及左手外傷之傷害程度，被上訴人於
      94年12月14日事故發生時係73歲之榮民，財產如稅務電子
      閘門財產所得調見明細表所載（見原審卷第30之1至30之
      5頁），上訴人於事故發生時為53歲，開計程車為業，每
      月收入不穩定，財產如稅務電子閘門財產所得調見明細表
      所載（見原審卷第30之7、30之8頁），並審酌兩造之身分
      地位及被上訴人痛苦之程度等實際狀況，認原審判處被上
      訴人精神慰撫金5萬元為適當公允。
五、綜上所述，被上訴人本於侵權行為損害賠償之法律關係，請
    求上訴人給付5萬480元為有理由，應予准許，逾此所為請求
    ，為無理由，應予駁回。又上開應准許部分未逾50萬元，應
    依職權宣告假執行。是原審除確定部分外，就超過上開應准
    許部分即1119元（00000－00000＝1119），為上訴人敗訴之
    判決，並為假執行之宣告，自有未洽。上訴意旨就此部分指
    摘原判決不當，求予廢棄改判，為有理由。至於上開應准許
    部分，原審判命上訴人給付，並為假執行之宣告，核無違誤
    ，上訴意旨，就此部分，仍執陳詞，指摘原判決不當，求予
    廢棄，為無理由，應駁回其上訴。
六、據上論結，本件上訴為一部有理由，一部無理由，依民事訴
    訟法第436條之1第3項、第450條、第449條第1項、第79條，
    判決如主文。
中    華    民    國    97    年    11   月    11    日
                  民事第二庭    審判長法官  丁蓓蓓
                                法      官  黃書苑
                                法      官  孫正華
以上正本係照原本作成。
本判決不得上訴。
中    華    民    國    97    年    11   月    11    日
                                書  記  官  林秀娥


司法院資訊處製作；財團法人民間司法改革基金會備份。
